【裁判字號】    95,台上,3971
【裁判日期】    950720
【裁判案由】    違反醫師法
【裁判全文】
最高法院刑事判決            九十五年度台上字第三九七一號
    上  訴  人  甲○○
                        號
    選任辯護人  陳嘉銘律師
上列上訴人因違反醫師法案件，不服台灣高等法院高雄分院中華
民國九十五年四月二十日第二審更審判決（九十四年度重醫上更
(三)字第二號，起訴案號：台灣高雄地方法院檢察署八十六年度偵
字第二三五五０號），提起上訴，本院判決如下：
    主  文
原判決撤銷，發回台灣高等法院高雄分院。
    理  由
本件原判決撤銷第一審關於上訴人甲○○部分之科刑判決，改判
論處上訴人共同以犯詐欺罪為常業罪刑，固非無見。
惟查：一、檢察官起訴書記載上訴人違反醫師法之犯罪事實為上
訴人未具醫師資格而「為病患看診施以診斷、處分、病歷記載等
，並向中央健康保險局（下稱中央健保局）虛報醫療費用」，認
所為成立刑法第三百三十九條、第三百十條（原判決認係第二百
十條之誤載）之罪嫌；又卷附中央健保局與朝春診所間簽訂之「
全民健康保險特約醫事服務機構合約」第十六條第一項訂定「乙
方（即朝春診所）申請醫療費用，應檢具左列書據：一、醫療費
用申請書表。二、個別診療明細或電子方式申報資料。三、診療
相關證明文件。」（見第一審卷第三一、三二頁）。原判決認定
上訴人未具醫師資格為病患診療，並以該所生醫療費用金額之不
實事項登載於其業務上作成之「醫療費用申請書表」，持以行使
向中央健保局申請支付醫療費用，乃依修正前醫師法第二十八條
第一項、修正前刑法第三百四十條及第二百十六條、第二百十五
條之規定論罪（並依牽連犯從一重處斷）；其理由第二項之（二
）則載稱上訴人填載「病歷簡表、醫療費用申請書表」，持以向
中央健保局申請醫療費用云云，此與其事實欄所載係以「醫療費
用申請書表」持以行使向中央健保局申請支付醫療費用，及前揭
合約第十六條第一項所載申請醫療費用應檢具之書據，均未盡一
致，且未敘明該填載「病歷簡表」部分，是否亦屬起訴範圍內之
偽造文書行為，自嫌理由矛盾及理由欠備。二、原判決所認上訴
人違反醫師法之行為，依其事實欄之記載，僅泛稱上訴人未取得
合法醫師資格，自民國八十五年一月間起，至八十六年九月間止
，在其開設之上述診所內，為病患從事診察、治療、處方等醫療
業務行為云云，其附表則係記載上訴人向中央健保局申領醫療費
用之月份、申報日期、申報金額、核減金額、付款日期及實付金
額等關於申領醫療費用之事項，對於上訴人為病患從事診察、治
療、處方等醫療業務行為，其應診之病患、時間及其醫療費用各
為如何等相關違反醫師法之具體事實，並未翔實記載認定，自不
足為適用法律之依據；又依原判決理由之論斷，何炳榮係提供其
醫師執照予上訴人，擔任上訴人所開設朝春診所之負責醫師，按
月固定領取新台幣六萬元，實際並未在該診所看診等情，如果無
訛，何炳榮似僅以其醫師執照供上訴人掛名為該診所之負責醫師
並收取費用而已，此與原判決事實欄載稱上訴人「僱用何炳榮登
記為負責醫師」，亦未盡一致，俱有可議。以上或為上訴意旨所
指摘，或為本院得依職權調查之事項，應認原判決仍有撤銷發回
更審之原因。又上訴人行為後，刑法已於九十四年二月二日修正
公布，其中連續犯、牽連犯、常業犯之規定均經刪除，並自九十
五年七月一日施行，案經發回，自應注意比較新舊法，適用最有
利於行為人之法律，附予敘明。
據上論結，應依刑事訴訟法第三百九十七條、第四百零一條，判
決如主文。
中    華    民    國  九十五  年    七    月   二十   日
                      最高法院刑事第七庭
                          審判長法官  孫  增  同
                                法官  吳  昆  仁
                                法官  趙  文  淵
                                法官  吳      燦
                                法官  洪  昌  宏
      本件正本證明與原本無異
                                      書  記  官
中    華    民    國  九十五  年    七    月  二十六  日
                                                      Ｌ


司法院資訊處製作；財團法人民間司法改革基金會備份。
